【裁判字號】    97,訴,129
【裁判日期】    970123
【裁判案由】    違反毒品危害防制條例
【裁判全文】
臺灣彰化地方法院刑事判決               97年度訴字第129號
公  訴  人  臺灣彰化地方法院檢察署檢察官
被      告  甲○○
上列被告因違反毒品危害防制條例案件，經檢察官提起公訴（九
十六年度毒偵字第五八七七號），被告於準備程序中就被訴事實
為有罪之陳述，經告知簡式審判程序之旨，並聽取公訴人、被告
之意見後，由本院合議庭裁定由受命法官獨任進行簡式審判程序
，判決如下：
    主  文
甲○○施用第一級毒品，累犯，處有期徒刑拾月。
    犯罪事實
一、甲○○曾因違反肅清煙毒條例等案件，經本院以八十一年度
    訴字第五二六號刑事判決判處有期徒刑二年、六月，併定應
    執行之刑為有期徒刑二年四月，經提起上訴，由臺灣高等法
    院臺中分院駁回其上訴而告確定（第一案）；又分別因違反
    肅清煙毒條例案件，經本院以八十三年度訴字第三六五號刑
    事判決判處有期徒刑三年二月確定，及因違反麻醉藥品管理
    條例案件，經本院以八十三年度易字第一六九二號刑事判決
    判處有期徒刑七月確定，前開二案並經本院以八十四年度聲
    字第二八九號裁定合併定其應執行之刑為有期徒刑三年六月
    （第二案），並與上開第一案接續執行，於民國八十五年二
    月十七日因縮短刑期假釋付保護管束出監；詎其於保護管束
    期間又因違反肅清煙毒條例及麻醉藥品管理條例等案件，經
    本院以八十五年度訴字第四六一號刑事判決判處有期徒刑三
    年五月、九月，並定其應執行之刑為有期徒刑四年確定（第
    三案）；又因違反肅清煙毒條例等案件，再經本院以八十六
    年度訴字第三九五號刑事判決判處有期徒刑三年二月、六月
    、七月，並定其應執行之刑為有期徒刑三年九月確定（第四
    案），其前開假釋亦因而經裁定撤銷，令入監所執行殘刑，
    並與前開第三、四案接續執行，迨於九十一年六月十二日假
    釋出獄付保護管束；詎其於保護管束期間又再因施用毒品案
    件，經本院以九十二年度毒聲字第四一二號裁定送觀察、勒
    戒後，經評定認有繼續施用毒品之傾向，經檢察官聲請，由
    本院以九十二年度毒聲字第一九一四號裁定令入戒治處所施
    以強制戒治一年，並自九十二年九月三十日起送臺灣雲林戒
    治所施以強制戒治，嗣戒治屆滿三月後，其成效經評定合格
    ，無繼續戒治必要，復經本院以九十三年度毒聲字第一一０
    號裁定停止戒治，所餘戒治期間付保護管束，迄至九十三年
    九月十二日期滿，未經撤銷其保護管束而視為業已執行期滿
    ，由臺灣彰化地方法院檢察署檢察官以九十三年度戒毒偵字
    第三五五、三五六號為不起訴處分確定，其前開假釋亦因而
    經撤銷，再令入監所執行殘刑，嗣經本院以九十六年度聲減
    字第九六四號裁定減刑，甫於九十六年七月十六日始因縮短
    刑期執行完畢。猶不思警惕，於前揭強制戒治執行完畢釋放
    後五年內，另基於施用第一級毒品海洛因之犯意，於九十六
    年十月十七日上午八時許，在彰化縣溪州鄉○○○路名之外
    環道路旁，以將少許第一級毒品海洛因粉末羼入香菸內，再
    點火施用之方式，施用第一級毒品海洛因一次。嗣於九十六
    年十月十七日上午八時五十分許，其因與友人江居和、鄭明
    輝（上開二人所涉毒品案件，由檢察官另案偵辦中）、傅俊
    盛及李宗偉等人共乘車牌號碼六三一－ＸＵ號計程車（係由
    傅俊盛駕駛），途經彰化縣埤頭鄉國道一號中山高速公路二
    一八點二公里（員林收費站北上）處，因行車不穩遭警攔檢
    盤查，當場由警員自車外目視發現查獲屬鄭明輝所有之第一
    級毒品海洛因二包（警秤毛重一公克）及甲基安非他命二包
    （警秤合計毛重三點六七公克），另又由江居和自行交出所
    持有之第一級毒品海洛因二包（警秤合計毛重０點九三公克
    ）及注射針筒二支等物，其經警採集之尿液送驗後，結果確
    呈嗎啡陽性反應，而查悉上情。
二、案經內政部警政署國道公路警察局第三警察隊報請臺灣彰化
    地方法院檢察署檢察官偵查起訴。
    理  由
一、上揭施用第一級毒品海洛因一次之犯罪事實，業據被告甲○
    ○於本院審理時坦承不諱，而被告於九十六年十月十七日上
    午十時二十分，為警所採集之尿液經送檢驗，其結果確呈現
    嗎啡陽性反應，有國道公路警察局第三警察隊採集犯罪嫌疑
    人尿液編號與真實姓名對照認證表一紙及詮昕科技股份有限
    公司濫用藥物尿液檢驗報告一紙附卷可稽。再參酌以海洛因
    係嗎啡經化學合成之半人工合成品，藥（毒）性倍於嗎啡。
    其經施打進入人體，藉人體解毒系統之代謝作用而分解成藥
    （毒）性較低之嗎啡，故於施打海洛因之煙毒犯尿液中，可
    檢出嗎啡煙毒反應，而一般吸食或施打煙毒品（或麻醉藥品
    ），經人體代謝作用於八小時之內，即有百分之八十之量於
    尿中排出，二十四小時之後，續有約剩餘量之百分之九十再
    排出，七十二小時之後仍有微量排出，吸食或施打者個人體
    質不同，其排出時間亦會有所差異，尤其成癮者（抗藥性強
    ）其於吸食後一百二十小時內所採之尿液，配合較具公信力
    之儀器（如氣相層析質譜儀），仍「可能」被檢測出，此有
    憲兵司令部八十年五月七日（八十）鑑驗字第一七四六號函
    影本一份附卷可參。從而，被告於本院審理時自白其曾於九
    十六年十月十七日上午八時許，施用第一級毒品海洛因一次
    ，核與事實相符，足堪採信。又前復曾因施用毒品案件，經
    本院以九十二年度毒聲字第四一二號裁定送觀察、勒戒後，
    經評定認有繼續施用毒品之傾向，經檢察官聲請，由本院以
    九十二年度毒聲字第一九一四號裁定令入戒治處所施以強制
    戒治一年，並自九十二年九月三十日起送臺灣雲林戒治所施
    以強制戒治，嗣戒治屆滿三月後，其成效經評定合格，無繼
    續戒治必要，復經本院以九十三年度毒聲字第一一０號裁定
    停止戒治，所餘戒治期間付保護管束，迄至九十三年九月十
    二日期滿，未經撤銷其保護管束而視為業已執行期滿，由臺
    灣彰化地方法院檢察署檢察官以九十三年度戒毒偵字第三五
    五、三五六號為不起訴處分確定。故被告於強制戒治執行完
    畢釋放後五年內，再為施用第一級毒品之犯行，本件事證明
    確，被告施用第一級毒品海洛因之犯行洵堪認定。
二、按海洛因係毒品危害防制條例所定之第一級毒品，不得非法
    施用。是被告甲○○施用第一級毒品海洛因之行為，核係犯
    毒品危害防制條例第十條第一項之施用第一級毒品罪。查被
    告為供施用第一級毒品而持有該級毒品之低度行為，應為施
    用之高度行為所吸收，不另論罪。又查被告前曾因違反肅清
    煙毒條例等案件，經本院以八十一年度訴字第五二六號刑事
    判決判處有期徒刑二年、六月，併定應執行之刑為有期徒刑
    二年四月，經提起上訴，由臺灣高等法院臺中分院駁回其上
    訴而告確定（第一案）；又分別因違反肅清煙毒條例案件，
    經本院以八十三年度訴字第三六五號刑事判決判處有期徒刑
    三年二月確定，及因違反麻醉藥品管理條例案件，經本院以
    八十三年度易字第一六九二號刑事判決判處有期徒刑七月確
    定，前開二案並經本院以八十四年度聲字第二八九號裁定合
    併定其應執行之刑為有期徒刑三年六月（第二案），並與上
    開第一案接續執行，於八十五年二月十七日因縮短刑期假釋
    付保護管束出監；詎其於保護管束期間又因違反肅清煙毒條
    例及麻醉藥品管理條例等案件，經本院以八十五年度訴字第
    四六一號刑事判決判處有期徒刑三年五月、九月，並定其應
    執行之刑為有期徒刑四年確定（第三案）；又因違反肅清煙
    毒條例等案件，再經本院以八十六年度訴字第三九五號刑事
    判決判處有期徒刑三年二月、六月、七月，並定其應執行之
    刑為有期徒刑三年九月確定（第四案），其前開假釋亦因而
    經裁定撤銷，令入監所執行殘刑，並與前開第三、四案接續
    執行，迨於九十一年六月十二日假釋出獄付保護管束；詎其
    於保護管束期間又再因施用毒品案件，經送觀察勒戒及強制
    戒治，其前開假釋亦因而經撤銷，再令入監所執行殘刑，嗣
    經本院以九十六年度聲減字第九六四號裁定減刑，甫於九十
    六年七月十六日始因縮短刑期執行完畢出監，有臺灣高等法
    院被告前案紀錄表、在監在押全國紀錄表及臺灣彰化地方法
    院檢察署刑案資料查註紀錄表各一份在卷可稽，其於受有期
    徒刑執行完畢後，五年以內故意再犯本件有期徒刑以上之罪
    ，為累犯，應依刑法第四十七條第一項之規定加重其刑。爰
    審酌被告曾因施用毒品經送觀察、勒戒及強制戒治，而仍未
    知警惕又再犯本案之罪，足見其雖經觀察、勒戒及強制戒治
    等之治療程序，仍未徹底袪除施用毒品遠離毒害，顯未能善
    體國家設置觀察、勒戒等機構，協助毒品施用者戒除毒害之
    良法美意，惟念及施用毒品本質上係戕害自身健康之行為，
    尚未嚴重破壞社會秩序或侵害他人權益，及其施用第一級毒
    品海洛因之次數僅一次，犯罪之動機、目的、所生危害及犯
    罪後坦承犯行態度尚屬良好等一切情狀，量處如主文所示之
    刑，以示懲儆（本件被告犯罪時間係在九十六年四月二十四
    日以後，因不符合中華民國九十六年罪犯減刑條例之減刑條
    件，故尚無從依上開條例之規定減刑）。
三、至扣案之第一級毒品海洛因合計共四包（警秤合計毛重一點
    九三公克）、第二級毒品甲基安非他命二包（警秤合計毛重
    三點六七公克）及注射針筒二支等物，經當庭詢之被告均否
    認屬其所有，並供稱：係分屬同車之鄭明輝、江居和二人所
    有，且其係以將少許第一級毒品海洛因摻入香菸內再點火施
    用之方式，施用第一級毒品海洛因等語（詳見本院九十七年
    一月十六日審判筆錄），核與證人即同車之鄭明輝、江居和
    二人於警訊中所為之供述相符，足認上開扣案之物品確均係
    分屬鄭明輝、江居和二人所有無誤。此外，復查無其他積極
    證據足以證明上開扣案之物品均係屬被告所有，雖扣案之第
    一級毒品海洛因共計四包（警秤毛重三點九五公克）及第二
    級毒品甲基安非他命均係屬違禁物，惟依從刑附隨於主刑之
    原則，上開扣案之物品依法均應在另案鄭明輝、江居和二人
    所涉之毒品案件中依法處理之，爰均不於本案中宣告沒收銷
    燬及沒收，併此敘明。
據上論斷，應依刑事訴訟法第二百七十三條之一第一項、第二百
九十九條第一項前段，毒品危害防制條例第十條第一項、第二十
三條第二項，刑法第十一條前段、第四十七條第一項，判決如主
文。
本案經檢察官余建國到庭執行職務。
中    華    民    國  九十七  年    一    月  二十三  日
                  刑事第五庭    法  官  許旭聖
以上正本證明與原本無異。
如不服本判決，應於判決送達後十日內，向本院提出上訴書狀「
切勿逕送上級法院」，上訴書狀應「敘述具體上訴理由」，並按
他造當事人之人數附具繕本，上訴於臺灣高等法院臺中分院。
中    華    民    國  九十七  年    一    月  二十三  日
                                書記官  黃幼華
附錄本案論罪科刑法條：
毒品危害防制條例第十條第一項：
施用第一級毒品者，處六月以上五年以下有期徒刑。


司法院資訊處製作；財團法人民間司法改革基金會備份。
